臺灣高等法院刑事判決　　　　　　　　96年度上訴字第3912號
上　訴　人　臺灣桃園地方法院檢察署檢察官
被　　　告　甲○○
　　　　　　　　　　　弄12號
　　　　　　　　　　（另案在台灣桃園監獄執行中）
上列上訴人因被告違反毒品危害防制條例案件，不服台灣桃園地
方法院九十六年度訴字第九五八號，中華民國九十六年八月十五
日第一審判決（起訴案號：台灣桃園地方法院檢察署九十六年度
毒偵字第一○四二號），提起上訴，本院判決如下：
    主  文
上訴駁回。
    事  實
一、甲○○於民國八十六年十月九日因違反肅清煙毒條例等案件
    ，經判處應執行有期徒刑四年四月，八十七年二月一日因撤
    回上訴確定，並於八十七年二月十日入監執行，於八十八年
    七月二日假釋出監，指揮書執行完畢日期為九十年十一月五
    日。於假釋期間，因施用第二級毒品，經台灣桃園地方法院
    於八十九年三月二十二日以八十九年度毒聲字第二○九四號
    裁定送觀察勒戒，因有繼續施用毒品傾向，經同法院於八十
    九年四月二十日以八十九年度毒聲字第二九一○號裁定令入
    戒治所施以強制戒治，並於九十年五月二十六日強制戒治執
    行完畢；前揭假釋亦經撤銷，並入監執行殘刑有期徒刑二年
    四月三日，於九十一年十二月三十一日期滿執行完畢。甲○
    ○出監後，因施用第一級毒品，於九十四年六月二十一日經
    台灣桃園地方法院判處有期徒刑七月，九十四年八月十六日
    確定，並於九十五年一月十四日入監執行，九十五年七月二
    十二日縮短刑期執行完畢。
二、詎甲○○猶不知戒除毒癮，又基於施用第一級毒品海洛因之
    犯意，於九十六年二月二日凌晨某時，在桃園縣大園鄉○○
    街五十九巷一弄十二號住處，以將第一級毒品海洛因置入針
    筒內摻水稀釋注射之方式，施用海洛因一次。嗣於九十六年
    二月二日晚上九時二分許，桃園縣警察局大園分局竹圍派出
    所警員據報前往上址甲○○住處，經甲○○母親同意後進入
    屋內，在甲○○丟棄地上之一包物品內查扣海洛因一包（驗
    餘淨重零點一二公克，空包裝袋重零點二八公克）及其所有
    供施用海洛因所用之注射針筒一支，因而查獲上情。
三、案經桃園縣警察局大園分局報請台灣桃園地方法院檢察署檢
    察官偵查起訴。
  理  由
一、上開犯罪事實，業經被告甲○○於警詢、偵查、原審及本院
    審理時坦承不諱，大園分局竹圍派出所警員於九十六年二月
    二日晚上九時二分許，前往上址被告住處查案，在被告丟棄
    地上之一包物品內查扣海洛因一包及注射針筒一支，有搜索
    扣押筆錄、扣押物品目錄表、現場照片（九十六年度偵字第
    一○四二號卷第十一頁至第十七頁）在卷可稽，前揭扣案之
    疑似海洛因之白色粉末一包經送鑑定，確含海洛因成分，驗
    餘淨重零點一二公克，空包裝重零點二八公克，亦有法務部
    調查局九十六年三月五日調科壹字第○九六二三○一七九○
    ○號鑑定書（偵查卷第三十五頁）可憑。而被告於上述時、
    地為警查獲後所採取之尿液，經送請台灣檢驗科技股份有限
    公司檢驗結果，呈鴉片類陽性反應，此有桃園縣警察局大園
    分局被採尿人姓名編號對照表及台灣檢驗科技股份有限公司
    濫用藥物尿液檢驗報告（偵查卷第十八頁、第二十九頁）在
    卷足稽，是被告自白施用第一級毒品，核與上開事證相符。
    又被告因施用第二級毒品，經台灣桃園地方法院於八十九年
    三月二十二日以八十九年度毒聲字第二○九四號裁定送觀察
    勒戒，因有繼續施用毒品傾向，經同法院於八十九年四月二
    十日以八十九年度毒聲字第二九一○號裁定令入戒治所施以
    強制戒治，並於九十年五月二十六日強制戒治執行完畢；於
    九十二年八月二十三日徒刑執行完畢出監後，九十四年六月
    二十一日，因施用第一級毒品，經台灣桃園地方法院判處有
    期徒刑七月，九十四年八月十六日確定各情，亦有本院被告
    全國前案紀錄表在卷可稽。而被告前經強制戒治期滿五年內
    已經再犯施用第一級毒品，被依法追訴處罰，本次施用第一
    級毒品之時間在初犯釋放五年以後，與「五年後再犯」之情
    形有別，且因已於「五年內再犯」，顯見其再犯率甚高，原
    實施觀察、勒戒或強制戒治，已無法收其實效，而無五年戒
    斷期之存在，自無再經觀察、勒戒及強制戒治之必要，應得
    逕行追訴處罰（最高法院九十五年度台上字第一○七一號判
    決意旨參照）。
二、核被告所為，係犯毒品危害防制條例第十條第一項之施用第
    一級毒品罪。被告非法持有第一級毒品海洛因進而施用，其
    持有之低度行為被施用之高度行為所吸收，不另論其非法持
    有第一級毒品之罪。被告於八十六年十月九日因違反肅清煙
    毒條例等案件，經判處應執行有期徒刑四年四月，八十七年
    二月一日因撤回上訴確定，於九十一年十二月三十一日執行
    完畢。又於九十四年六月二十一日，因施用第一級毒品，經
    台灣桃園地方法院判處有期徒刑七月，九十四年八月十六日
    確定，而於九十五年七月二十二日縮短刑期執行完畢，亦有
    本院被告全國前案紀錄表附卷可稽，被告於前開有期徒刑之
    執行完畢後，五年內故意再犯本件最重本刑為有期徒刑之罪
    ，為累犯，應依刑法第四十七條第一項之規定，加重其刑。
三、原審經詳細調查，以被告罪證明確，及中華民國九十六年罪
    犯減刑條例，自九十六年七月十六日起施行生效，被告上開
    犯行符合該減刑條例減刑規定，適用刑事訴訟法第二百七十
    三條之一第一項、第二百九十九條第一項前段、毒品危害防
    制條例第十條第一項、刑法第十一條前段、第四十七條第一
    項、第四十一條第一項前段、中華民國九十六年罪犯減刑條
    例第二條第一項第三款、第七條、第九條，並審酌被告前經
    原審法院裁定送觀察、勒戒、強制戒治執行完畢後，仍不知
    悔改、警惕，猶繼續施用毒品，本不宜寬貸，及其素行，惟
    念及此乃自戕行為、被告犯後已坦承悔悟等一切情狀，量處
    有期徒刑十月，減為有期徒刑五月，及諭知以新台幣一千元
    折算一日之易科罰金折算標準。扣案之海洛因驗餘淨重零點
    一二公克，為第一級毒品，應依毒品危害防制條例第十八條
    第一項前段規定，宣告沒收並銷燬之。扣案之海洛因外包裝
    袋一只，係用於包裹毒品，防其裸露、潮濕，便於攜帶施用
    ，及施用第一級毒品海洛因之注射針筒一支，均係供施用第
    一級毒品所用，且屬被告所有，依刑法第三十八條第一項第
    二款之規定，宣告沒收之。原審認事用法，核無不合。量刑
    亦適當。
四、至檢察官上訴意旨以「減刑條例施行前經通緝而未於九十六
    年十二月三十一日以前自動歸案接受偵查、審判或執行者，
    不得依本條例減刑，中華民國九十六年罪犯減刑條例第五條
    定有明文。查被告甲○○於九十六年七月三日經原審法院以
    九十九年桃院木刑善緝字第五一一號通緝，並於同年七月七
    日經通緝到案，是被告並非自動到案，與上開罪犯減刑條例
    之規定未合，是原審予以減刑，難認妥適…」提起上訴，請
    求撤銷原判決，另為適法之判決。查，中華民國九十六年罪
    犯減刑條例第五條規定，應係鼓勵通緝犯應儘快自動歸案接
    受偵查、審判或執行，如未於九十六年十二月三十一日以前
    自動歸案接受偵查、審判或執行，即不得依該條例減刑，是
    除鼓勵通緝犯自動歸案外，實亦有失權之效果，是條文之解
    釋自應採限縮解釋，僅就條文所明定之情形予以適用，因該
    條例施行前即遭逮捕者，並未明定不得減刑，自不得逕以條
    文之擴張解釋剝奪被通緝人受減刑寬典之機會，而應回歸減
    刑條例第二條之「原則減刑，例外不予減刑」之原則，予以
    減刑（最高法院八十一年度台非字第十二號判決參看）。本
    件被告犯罪時間是在九十六年二月二日，其雖於九十六年七
    月三日經原審通緝，惟已於同年七月七日經緝獲到案，係於
    中華民國罪犯減刑條例施行日－九十六年七月十六日之前，
    自不符該條例第五條規定，仍應予減刑，原審對被告原宣告
    之刑依該條例減刑，自屬適法，檢察官上訴無理由，應予駁
    回。
據上論斷，應依刑事訴訟法第三百六十八條，判決如主文。
本案經檢察官羅建勛到庭執行職務。
中　　華　　民　　國　　96　　年　　11　　月　　8 　　日
　　　　　　　　　刑事第十三庭  審判長法　官 曾德水
　　　　　　　　　　　　　　　　　　  法　官 李錦樑
　　　　　　　　　　　　　　　　　　  法　官 林婷立
以上正本證明與原本無異。
如不服本判決，應於收受送達後十日內向本院提出上訴書狀，其
未敘述上訴之理由者並得於提起上訴後十日內向本院補提理由書
（均須按他造當事人之人數附繕本）。
                                      書記官 王增華
中　　華　　民　　國　　96　　年　　11　　月　　8 　　日
附錄本案論罪科刑法條全文：
毒品危害防制條例第十條
施用第一級毒品者，處六月以上五年以下有期徒刑。
施用第二級毒品者，處三年以下有期徒刑。
